臺灣高等法院高雄分院刑事判決　　　　　96年度上易字第93號
上　訴　人　臺灣高雄地方法院檢察署檢察官
被　　　告　甲○○
上列上訴人因被告妨害公務等案件，不服臺灣高雄地方法院95年
度易字第1407號中華民國95年10月9 日第一審判決（起訴案號：
臺灣高雄地方法院檢察署95年度偵字第17222 號），提起上訴，
本院判決如下：
     主  文
上訴駁回。
     事  實
一、甲○○於民國（以下同）95年6 月23日17時許，在高雄縣鳳
    山市○○路與來福街口某處飲酒後，已達不能安全駕駛動力
    交通工具之程度，仍駕駛車牌號碼ZM-9002 號自小客車行駛
    至高雄縣鳳山市○○路61號前停車理髮，復接續於同日20時
    35分許，駕車離去時，因不勝酒力而行車操控不穩，與停放
    在路旁林貴雄所有車號PKP-532 號重型機車發生擦撞，雖經
    林貴雄表示沒有關係，但甲○○嗣後仍再蓄意衝撞一次（毀
    損部分，未據告訴），於制服員警陳聰錦及黃界文接獲報案
    後到場處理時，甲○○竟基於妨害公務之犯意，以「幹你娘
    卡好」及「幹你娘」等語當場辱罵依法執行職務之警員陳聰
    錦（公然侮辱部分，未據告訴），並出手毆打陳聰錦頭、肘
    等處，造成陳聰錦左手肘擦傷（傷害部分未據告訴），以此
    方式施強暴妨害陳聰錦執行職務，嗣經其他員警見狀上前協
    助制止，並於同日22時41分許，對其施以酒精檢測，發現其
    呼氣中酒精濃度高達每公升0.61毫克（MG\L）。
二、案經高雄縣政府警察局鳳山分局移送臺灣高雄地方法院檢察
    署檢察官偵查起訴。
     理  由
一、按除被告所犯為死刑、無期徒刑、最輕本刑為3 年以上有期
    徒刑之罪或高等法院管轄第一審案件者外，於已經被告就被
    訴事實為有罪之陳述時，經審判長告知被告簡式審判程序之
    旨，並聽取公訴人及被告甲○○之意見後，依刑事訴訟法第
    273 條之1 第1 項之規定，裁定進行簡式審判程序，先此敘
    明。
二、上揭酒後駕車及侮辱、毆打執行勤務之警察之事實，業据被
    告甲○○坦承不諱，核與目擊證人林貴雄、黃啟讚、值勤員
    警陳聰錦、黃界文先後於警詢及偵查中之證述相符，診斷證
    明書、高雄縣政府警察局舉發違反道路交通管理事件通知單
    、刑法第185 之3 案件測試觀察紀錄表、酒精濃度測試單道
    路交通事故現場圖、道路交通事故調查報告表（一）（二）
    各1 紙、現場蒐正照片4 紙復卷可資佐證。復按呼氣時酒精
    濃度如達到每公升0.25毫克（mg/l）時，即會輕度中毒，造
    成輕度協調功能降低；如達每公升0.5 毫克（mg/l）時，即
    屬輕到中度中毒症狀，出現反應較慢、感覺減低、影響駕駛
    之狀況；如達每公升0.75毫克（mg/l）時，思考與個性行為
    均會改變；如達每公升1.0 毫克（mg/l）時，屬中度中毒症
    狀，會有步態不穩、噁心嘔吐、精神混惑不清晰之狀況，業
    據行政院國軍退除役官兵輔導委員會臺北榮民總醫院88年8
    月5 日（88）北總內字第26868 號函述明確。本件被告甲○
    ○酒後駕車，其呼氣所含酒精濃度達每公升0.61毫克（mg/l
    ），顯已達不能安全駕駛之標準，足認被告之自白與事實相
    符，事證明確，被告甲○○犯行堪以認定。
三、核被告甲○○所為，係犯刑法第185 條之3 之服用酒類，不
    能安全駕駛動力交通工具而駕駛罪、第140 條第1 項之對於
    公務員依法執行職務時當場侮辱罪、第135 條第1 項之對於
    公務員依法執行職務時施強暴罪。被告甲○○先後酒醉駕車
    之行為，時間及空間上均具有密切之關連性，且係侵害同一
    法益，顯係基於單一犯意，以單一行為之數個舉動，接續進
    行同一犯行，而侵害同一法益，為接續犯，屬實質上一罪。
    被告甲○○所犯上開各罪，均犯意各別、行為互殊，應予分
    論併罰。又被告甲○○行為後，刑法、刑法施行法分別已於
    94年2 月2 日、95年6 月14日修正公布，並均自95年7 月1
    日施行，參酌最高法院95年5 月23日刑事庭第8 次會議決議
    ，應依刑法第2 條第1 項之規定，為下列新舊法比較：
（一）修正前刑法第33條第5 款規定：「罰金：1 元以上。」修
      正後該款規定「罰金：新台幣1000元以上」，是比較新舊
      法結果，以舊法較有利於行為人。
（二）易科罰金之折算標準，經適用修正前刑法第41條、修正前
      罰金罰鍰提高標準條例第2 條（現已刪除）及現行法規所
      定貨幣單位折算新臺幣條例第2 條之結果，最高得以銀元
      300 元即新臺幣900 元折算1 日，依修正後刑法第41條之
      規定，則係以新臺幣1000元、2000元或3000元折算一日，
      比較結果，自以舊法有利於被告甲○○。
（三）修正前刑法第51條規定：「數罪併罰，分別宣告其罪之刑
      ，依左列各款定其應執行者：」其中第5 款規定：「宣告
      多數有期徒刑者，於各刑中之最長期以上，各刑合併之刑
      期以下，定其刑期。但不得逾20年。」修正後刑法第51條
      第5 款規定：「宣告多數有期徒刑者，於各刑中之最長期
      以上，各刑合併之刑期以下，定其刑期。但不得逾30 年
      」比較結果，修正前刑法較有利於行為人。
    以上經綜合比較結果，新法對被告甲○○並非有利，應依刑
    法第2條 第1 項前段之規定，應適用行為時法即修正前之刑
    法處斷之，附此敘明。
四、原審比較新舊法，並適用刑法第2 條第1 項前段、第185 條
    之3 、第135 條第1 項、第140 條第1 項，修正前刑法第41
    條第1 項前段、第51條第5 款，罰金罰鍰提高標準條例第1
    條前段，修正前罰金罰鍰提高標準條例第2 條前段規定，並
    審酌被告甲○○因酒後駕車而擦撞機車，且不服從到場處理
    警察之指示，出言侮辱值勤員警，並以強暴方式妨礙公務，
    挑戰執法之公權力，以致觸犯刑典，對於社會治安之維持，
    既無共同維護之體認，甚且積極破壞，顯見被告甲○○對於
    公權力之藐視及不尊重，惟被告甲○○犯後已坦承犯行，態
    度尚佳，並表示要戒酒，其並無前述等一切情狀，爰就酒後
    駕車部分，量處拘役30日，就對於公務員依法執行職務時，
    施強暴部分，處有期徒刑3 月，就對於公務員依法執行職務
    時，當場侮辱，處有期徒刑2 月，並就前述罪妨害公務2 罪
    ，定其應執行刑為有期徒刑4 月，並均諭知如易科罰金，以
    銀元3 百元即新台幣9 百元折算1 日，並說明被告甲○○雖
    無前科，然因其酒後駕車並為妨害公務之犯行，挑戰公權力
    之行使，其不宜宣告緩刑之理由。經核原判決認事用法並無
    不合，量刑亦屬適當，檢察官上訴指摘原判決量刑過輕，惟
    被告甲○○既係酒後行為，其控制力已較薄弱，惡意即較低
    ，故原審量刑應未失之過輕，其上訴為無理由，應予駁回。
據上論斷，應依刑事訴訟法第368條，判決如主文。
本案經檢察官林應華到庭執行職務。
中　　華　　民　　國　　96　　年　　2 　　月　　27　　日
            刑事第六庭  審判長法  官  王憲義
                              法  官  李璧君
                              法  官  張盛喜
以上正本證明與原本無異。
不得再上訴。
中　　華　　民　　國　　96　　年　　3 　　月　　1 　　日
                              書記官  林明威
附錄本判決論罪科刑法條：
中華民國刑法第135 條（妨害公務執行及職務強制罪）
對於公務員依法執行職務時，施強暴脅迫者，處3 年以下有期徒
刑、拘役或3 百元以下罰金。
意圖使公務員執行一定之職務或妨害其依法執行一定之職務或使
公務員辭職，而施強暴脅迫者，亦同。
犯前二項之罪，因而致公務員於死者，處無期徒刑或7 年以上有
期徒刑；致重傷者，處3 年以上、10年以下有期徒刑。
中華民國刑法第140 條（侮辱公務員公署罪）
於公務員依法執行職務時，當場侮辱，或對於其依法執行之職務
公然侮辱者，處6 月以下有期徒刑、拘役或1 百元以下罰金。
對於公署公然侮辱者亦同。
中華民國刑法第185 條之3 （重大違背義務致交通危險罪）
服用毒品、麻醉藥品、酒類或其他相類之物，不能安全駕駛動力
交通工具而駕駛者，處1 年以下有期徒刑、拘役或3 萬元以下罰
金。
